【裁判字號】    92,裁,422
【裁判日期】    920403
【裁判案由】    國是建議
【裁判全文】
最  高  行  政  法  院  裁  定                    九十二年度裁字第四二二號
    抗  告  人  乙○○
    相  對  人  內政部
    代  表  人  甲○○
右抗告人因與相對人內政部間國是建議事件，對於中華民國九十一年一月二十四日臺
北高等行政法院九十年度訴字第三八九二號裁定提起抗告，本院裁定如左︰
    主  文
抗告駁回。
抗告訴訟費用由抗告人負擔。
    理  由
一、按抗告法院認抗告為不合法或無理由者，應為駁回抗告之裁定，行政訴訟法第二
    百七十二條準用民事訴訟法第四百九十二條第一項定有明文。
二、本件抗告人於民國（以下同）八十九年十二月六日致函相對人，以與美、日、加
    等國比較，我國民意代表人數過於龐大，待遇偏高，對納稅義務人造成沈重負擔
    ，請合理減降各級民意代表人數與待遇云云，經相對人以八十九年十二月十一日
    臺（八九）內民字第八九○九六○二號書函覆以：「．．．二、查立法委員名額
    ，憲法增修條文第四條已明定，自第四屆起為二百二十五人。縮減立委名額問題
    ，事涉憲法之修改，非屬該部權責，請向立法院投遞。」抗告人復於九十年一月
    八日再度致函相對人，以立法委員應迴避修憲案，由人民行使創制複決權；憲法
    增修條文違背迴避原則，未付諸人民複決，自始無效，相對人應制定相關法律合
    理減降民意代表人數及待遇云云，經相對人以九十年一月十二日臺（九十）內民
    字第九○○二二二三號書函覆：「．．．二、關於立法委員名額之縮減，非屬該
    部權責，本部已以八十九年十二月十一日（八九）內民字第八九○九六○二號函
    復臺端在案。至憲法修正案之複決，依憲法增修條文第一條第一項規定，係於立
    法院提出憲法修正案，經公告半年，於三個月內採比例代表制方式選出國民大會
    代表為之，所提建議已錄案留供參考」，抗告人以修憲即使非屬內政部權責，仍
    應依人民之請求為之解決問題，拒不受理，顯然違法云云，提起訴願，經訴願機
    關為不受理之處分，仍不甘服，遂於原法院提起行政撤銷訴訟，並請求相對人應
    就中央民意代表之人數，回歸憲法第二十六條及第六十四條之規定，並依人民行
    使創制權合理減降各級民意代表之人數與待遇等。原審以抗告人並無法直接行使
    創制、複決之權，又相對人對抗告人所提國是建議，以上開八十九年十二月十一
    日臺（八九）內民字第八九○九六○二號及九十年一月十二日臺（九十）內民字
    第九○○二二二三號書函，將立法委員縮減事涉憲法之修改，非屬其權責之事實
    通知抗告人，並未對抗告人之權利或法律上之利益發生任何法律效果，本質上僅
    係相對人通知抗告人其無權處理之事實述及理由說明，自非行政處分。抗告人
    自不得對之提起訴願、撤銷訴訟或課予義務訴訟。訴願決定以上開函覆非屬行政
    處分，不予受理，並無不合。抗告人復對之提起行政訴訟，自非合法，因而駁回
    抗告人原審之訴，經核原裁定並無不合。抗告意旨仍執前詞，略謂人民得行使創
    制、複決之權，相對人應就中央民意代表之人數，回歸憲法第二十六條及第六十
    四條之規定，並合理減降各級民意代表之人數與待遇，原裁定以抗告人並無法直
    接行使創制、複決之權，及相對人前開函覆並非行政處分為理由而駁回抗告人原
    審之訴為違法等語，其抗告難認有理由，應予駁回。又憲法及法律明文規定，並
    非證據，併予指明。
三、依行政訴訟法第二百七十二條、第一百零四條、民事訴訟法第四百九十二條第一
    項、第九十五條、第七十八條，裁定如主文。
中    華    民    國    九十二      年      四        月       三       日
                    最 高 行 政 法 院  第 二 庭
                                審 判 長 法  官      陳  石  獅
                                         法  官      吳  錦  龍
                                         法  官      彭  鳳  至
                                         法  官      高  啟  燦
                                         法  官      黃  合  文
右  正  本  證  明  與  原  本  無  異
                                         法院書記官  王  福  瀛
中    華    民    國    九十二      年      四        月      十八      日


司法院資訊處製作；財團法人民間司法改革基金會備份。
